臺灣高等法院刑事裁定　　　　　　　　　　　　　　九十一年度聲再字第二二號
　　再審聲請人
　　即受判決人　甲 ○ ○
右列聲請人因妨害投票案件，對於本院八十九年度上更（二）字第０二號中華民國九
十年一月三十一日確定判決，聲請再審，本院裁定如左：
    主  文
再審之聲請駁回。
    理  由
一、聲請意旨略稱：按有罪之判決確定後，因發現確實之新證據，足認受有罪判決之
    人應受無罪、免訴、免刑或輕於原判決所認罪名之判決者，則為受判決人之利益
    ，得聲請再審，刑事訴訟法第四百二十條第一項第六款定有明文。本件聲請人即
    受判決人甲○○之原審選任辯護人趙國生律師、陳金泉律師於民國（下同）九十
    年一月八日當庭所提出之辯護意旨狀，業已主張(一)就帳冊記載部分：有關扣案牛
    皮紙袋內裝宣傳單是聲請人之母楊林玉霞及姨丈林鴻賓交予公司會計處理，事先
    未曾告知聲請人，故聲請人完全無從得知其母為達宣傳造勢之目的，以牛皮紙袋
    裝宣傳單再轉交予第三人領取之事。(二)就有關部分同案被告部分：(1)同案被告張
    瑞香因心繫幼女，恐遭羈押，在調查局人員誘導之下，隨口附和其言，其實並未
    領取任何金錢，業經本院前審判決無罪確定在案，自不得再以張瑞香偵查中不實
    之供述認定聲請人犯罪。(2)同案被告李瑪玲已供稱並未領取買票錢，調查局所為
    證詞，係受誘迫所為，殊不足採。(3)同案被告蘇宏文未領取任何款項用以買票，
    所謂與蘇宏文相關聯之兩筆款項，一是李明轉予玉旨宮之香油錢，另一由游守
    轉之二十萬元，遽會計張美珍就帳冊上之記載詳加陳述後，已證明絕無其事。(4)
    同案被告游守所支付與蘇宏文之二十萬元乃作鋁窗之錢，與選舉無關，自不得再
    予採信游守於偵查中被迫所為不實之供述。(5)同案被告林國順已於第一審供述是
    邱先生叫他去公司拿添香油錢，並未領取任何買票錢。(6)至於同案被告李明所
    簽收之五萬元，業據李明供明是買東西、汽水、食物之用，與買票錢無關。(7)
    張進貴領的是競選總部的裝潢錢，並未在帳冊上簽收，自無領取買票錢之可言。
    (8)黃鳳美已於調查局供稱：「我不恥買票行為，更不會收取任何買票錢。」等語
    。(9)同案被告王進勝已於第一審供稱：「我有領過一些雜費，是買鞭炮及招待工
    作人員之用，沒有幫他買票。」等語，可見並非買票錢。(10)同案被告鍾炎森已於
    第一審供稱未拿過任何買票錢，而帳冊記載四萬四千五百五十元部分，鍾某並未
    簽收，自無領取之可能，足證聲請人確無妨害投票之犯行。又卷附蘇宏文為承作
    游守建屋所開具之「估價單」，及蘇宏文收到游守二十萬元時所親簽之「簽收存
    根聯」等証物，足証八十二年九月十九日，從事經營鋁門窗賣業之蘇宏文與從事
    建築業月游守間，確有承包鋁門窗工程無疑，該情並經証人廖調煌供明在卷，足
    徵該二十萬元無聲請人無涉。另同案被告黃鳳美於調查局己供稱其不恥買票，嗣
    於八十三年六月二十三日復証稱：「蘇宏文係鄰居，他沒有向我拉票，他給我一
    千五百元是買餐具的錢」、「我家作免洗餐具的倉庫」，嗣於庭訊又稱：「調查
    局訊問時所言不對，是買免洗餐具的錢才對」與蘇宏文於本院所供相，亦與聲請
    人無，遑論係買票而交付之賄款。另蘇宏文另兼職舷寺廟之廟公，有「社團法人
    台北縣道教會個人會員証」可稽，且聲請人於八十二年十一月二十三日委請李明
    轉交之香油錢十八萬六千四百五十元，雖由蘇宏文親收，然亦經其出具「感謝狀
    」有該存根可憑，然原確定判決不採前開「會員証」、「感謝狀存根」所載，而
    採李明在調查局之証言，遽認聲請人交付該款係為票，即有誤認。又八十三年
    一月間台北縣議員選舉期間，游守尚未參加鷺江獅子會，有會員名冊在卷可稽，
    聲請人當時與游守尚非熟識，自不可能無端交付四十五萬七千零五十元之鉅款予
    游守，原確定判決未審酌審判時業已存在之會員名冊，徒憑雙方均係鷺江子會會
    員身分，任意揣測雙方情誼密切，進而認定聲請人有親交賄款之事實，亦有不當
    。証人楊明珠於調查局已明白表示交交付林中山一千元非為買票，林中山亦供稱
    其拿一千元係向「阿弟」買檳榔，証人張美珍亦供稱其不知有買票情事，原確定
    判決對該有利聲請人之証據，均拒而不採，顯有偏頗。又証人楊麗環固為不利聲
    請人之陳述，惟並無任何証足資証明其所証為真實，亦難遽認聲請人有買票行為
    ，上開主張既於聲請人有利且是否成立共同賄選罪有重要關係，又非不易調查或
    不能調查之事，為明瞭案情起見，自應盡職權能事，踐行調查程序，方屬正辦，
    詎料原審法院既不傳喚各有關證人詳為詰問，究明事實真相，亦不就卷內相關證
    物審慎評估而為判斷，竟憑部分同案被告在調查局不實之供述，牽強附會，遽為
    聲請人有罪之認定，不僅有應於審判期日調查之證據未予調查之違誤，且此項證
    據既於判決前已經存在，只因未被採用審酌，致令聲請人含冤受屈，誠屬無辜，
    該項未被採用之證據，足生影響於原判決，自不失為新證據，爰依刑事訴訟法第
    四百二十條第一項第六款聲請再審云云。
二、查法院認為無再審理由者，應以裁定駁回之。經前項裁定後，不得更以同一原因
    聲請再審，刑事訴訟法第四百三十四條定有明文。
三、經查：本件聲請人即受判決人甲○○以本院八十九年度上更（二）字第二０二號
    刑事確定判決，有前開聲請再審之原因，依據刑事訴訟法第四百二十條第一項第
    六款規定提本件再審之聲請，惟聲請人曾先後以本院前開確定判決有同一再審之
    原因，分別向本院提起再審之聲請，經本院先後於九十一年二月二十六日以九十
    一年度聲再字第六三號，及於九十一年四月一日以九十一年度聲再字第一一四號
    刑事裁定駁回聲請人所為之再審聲請在卷，有本院前開刑事裁定二份在卷可稽，
    聲請人於本路院駁回其再審之聲請後，再以同一原因向本院提起本件再審之聲請
    ，其聲請程序自有違前開規定，應依法予以駁回。
四、據上論斷，應依刑事訴訟法第四百三十三條，裁定如主文。
中      華      民      國    九十一    年      六      月      十一    日
                              臺灣高等法院刑事第十六庭
                                  審判長法  官  許  增  男
                                        法  官  周  煙  平
                                        法  官  黃  鴻  昌
右正本證明與原本無異。
如不服本裁定應於收受送達後五日內向本院提出抗告書狀。
                                        書記官  黃  千  鶴
中      華      民      國    九十一    年      六      月      十一    日
